【裁判字號】    88,上訴,4056
【裁判日期】    890208
【裁判案由】    偽造文書等
【裁判全文】
臺灣高等法院刑事判決                          八十八年度上訴字第四五六號
    上  訴  人
    即  被  告  丙○○
右列被告因偽造文書案件，不服臺灣板橋地方法院八十七年度自字第一○三號，中華
民國八十八年五月廿六日第一審判決，提起上訴，本院判決如左：
    主  文
原判決撤銷。
丙○○連續意圖為自己不法之所有，以詐術使人將本人之物交付，處有期徒刑貳年。
    事  實
丙○○意圖為自己不法之所有，基於概括犯意，先後於民國八十三年三月廿日及八十
四年三月廿日，在臺北市○○○路七號海霸王西寧北路店地下一樓，分別邀集該店員
工召組五十五會及四十三會之新臺幣（下同）三萬元民間互助合會各一會。利用於每
月廿日開標之機會，連續在上址向會員佯稱受未到場之人委託代為填單投標，使各活
會會員陷於錯誤，陸續於其冒名得標之後交付標金，每次向每人詐得標金二萬二千元
至二萬八千元不等。八十六年四月五日，丙○○業已陷於週轉困難，遂承前詐欺取財
犯意，仍在上址向該店員工佯示召組另一互助會，實則無意逐期完會清償，致使賴怡
君等四十一人陷於錯誤，應允加入並各自交付會款三萬元合計一百廿三萬元。同年十
月廿日，丙○○宣告倒會，各會員相互對帳查覺上情，經會員壬○○、甲  ○、戊○
○、庚○○、乙  ○、丁○○、癸○○、花辛○○、己○○提起自訴。
    理  由
一前述犯罪事實，業經上訴人在原審及檢察官偵查中供承在卷，與自訴人壬○○、戊
  ○○、甲  ○、庚○○、乙  ○、丁○○、癸○○、花辛○○、己○○指訴情形相
  符，並有民間互助會之會單三紙在卷可憑。上訴人在偵審中自承在八十三年三月廿
  日召會前因遭人倒會經濟困難而召集互助會支應，其在八十六年四月召集最後一組
  互助會收取會款一百二十三萬元後，同年十月即行宣告倒會，顯見自始心存虛應數
  月即予停標之不法所有意圖，並無逐期完會清償之本意，應認其係佯以召組互助會
  之手段賡續前此犯意而為詐欺取財之行為。上訴人於本院審理中空言否認冒名詐標
  ，辯稱已得其他會員同意借名標會云云，但未提出確切之反證以供調查，無從推翻
  已有旁證之初供。事證明確，犯行已可認定。
二上訴人所為，係犯刑法第三百三十九條第一項之罪。先後各次犯行，時間相近，所
  犯為構成要件相同之罪名，顯然出於概括犯意，依連續犯規定論以一罪並加重其刑
  。原審予以論罪科刑，雖非無見，但另認定上訴人於前述冒名投標之際，均以各被
  冒名人名義偽造標單進而行使，因而併依刑法第二百十六條、第二百十條從一重論
  以偽造私文書一罪名，經查：刑法上之偽造私文書罪，須以捏造他人名義制作文書
  為構成要件，如表示代理他人意旨而為簽署，即與捏造他人名義之條件不合（最高
  法院二十六年渝上字第一二五號判例），本案自訴人除自訴上訴人詐欺取財外，關
  於所訴「冒標」一事，並未別指上訴人偽造他人名義之標單（見原審卷第二頁自訴
  狀），上訴人亦堅決否認以他人名義偽造標單，辯稱投標當時確曾表明受託代為投
  標等語。訊據自訴人壬○○等人或則陳稱開標時不在場，其曾於開標時在場者則不
  否認被告冒名詐標之標單係在現場制作並表明替他人投標、得標後當場撕毀，與上
  訴人前述部分辯解尚無不符。上訴人既經表明以他人代理人名義制作標單，依據上
  述說明，即無行使偽造私文書之可言，原審未經詳查，遽憑自訴人所訴「冒標」一
  語推斷併涉行使偽造私文書罪，尚有未合。上訴人否認犯罪雖無可採，但原判決既
  有違誤，即屬無可維持，應由本院撤銷改判。審酌上訴人連續冒名詐財多次，造成
  會員損失不輕，案發至今仍未與告訴人達成和解賠償損害，缺乏具體悔過表現等一
  切情狀，認宜量處如主文所示之刑。
三依刑事訴訟法第三百六十九條第一項前段、第三百六十四條、第三百四十三條、第
  二百九十九條第一項前段，刑法第五十六條、第三百三十九條第一項，罰金罰鍰提
  高標準條例第一條前段判決如主文。
中     華     民     國    八十九   年       二       月       八       日
                             臺灣高等法院刑事第十五庭
                                 審判長法  官  劉  叡  輝
                                       法  官  黃  瑞  華
                                       法  官  林  勤  綱
右正本證明與原本無異。
不得上訴。
                                       書記官  陳  啟  文
中     華     民     國    八十九   年       二       月      十四      日
附錄：本案論罪科刑法條全文
刑法第三百三十九條第一項
意圖為自己或第三人不法之所有，以詐術使人將本人或第三人之物交付者，處五年以
下有期徒刑、拘役或科或併科一千元以下罰金。


司法院資訊處製作；財團法人民間司法改革基金會備份。
